【裁判字號】    89,訴,574
【裁判日期】    890830
【裁判案由】    遺棄等
【裁判全文】
台灣彰化地方法院刑事判決                          八十九年度訴字第五七四號
    公  訴  人  臺灣彰化地方法院檢察署檢察官
    被      告  甲○○
右列被告因遺棄等案件，經檢察官提起公訴（八十九年度偵字第九０四號），本院判
決如左：
    主  文
甲○○因過失致人於死，累犯，處有期徒刑捌月；又對於無自救力之人，依法令應扶
助、保護，而不為其生存所必要之扶助、保護，累犯，處有期徒刑拾月。應執行有期
徒刑壹年參月。
    事  實
一、甲○○曾因違反麻醉藥品管理條例案件，經本院判處有期徒刑七月確定，於民國
    （下同）八十四年三月六日執行完畢。竟不知悔悟，未考領取得駕駛執照，仍於
    八十八年十二月廿四日二十三時二十分許，駕駛車牌號碼ＳＯ－五九四五號自用
    小客貨車，沿彰化縣田尾鄉○○村○○區○○道路由南往北方向行駛，途經該道
    路與另條產業道路、未設號誌之交岔路口，應注意減速慢行，並注意車前狀況，
    隨時採取煞停或閃避等必要安全措施，且依當時天候及路況，無不能注意之情事
    ，竟疏未注意減速及其車前有無車輛通過，適陳光溢駕駛車牌號碼ＫＸＰ－八一
    一號重型機車，沿該產業道路由西往東方向行駛至該交岔路口，亦疏未注意左方
    車應停讓右方車先行，即貿然駛入該路口，致二車煞避不及而發生碰撞，陳光溢
    因之連人帶車彈出而倒地，並受頭部外傷、顱內出血等傷害，昏迷不起，甲○○
    撞倒陳光溢後，應知悉陳某遭其駕駛之汽車撞倒後，已處於無自救能力之狀態，
    本應盡其法令上之扶助、保護義務，竟為求脫免刑責，另起遺棄之犯意，加速逃
    逸，將陳某棄置於肇事現場，不為其生存所必要之救護措施，嗣經路人徐新鐘報
    警將陳光溢送醫急救，延至同月二十五日十三時四十八分仍因傷重不治死亡。
二、案經彰化縣警察局北斗分局報請台灣彰化地方法院檢察署檢察官偵查起訴。
    理  由
一、訊據被告坦承右揭犯罪事實不諱，核與證人徐新鐘證述之情節相符，並有道路交
    通事故調查報告表、肇事現場及肇事車輛受損照片等在卷可證，又被害人陳光溢
    因本件車禍致頭部外傷、顱內出血而死亡，亦經檢察官督同檢驗員到場相驗屬實
    ，製有勘驗筆錄、相驗屍體證明書、驗斷書各一份在卷足憑，是被害人之死亡，
    係由被告之行為所致，其間有相當因果關係，已極為明確。再衡諸本件車禍發生
    時，被害人陳光溢因之連人帶車彈出倒地，並受頭部外傷、顱內出血等傷害而昏
    迷不起，顯已處於無自救能力之狀態，被告仍逕行駕車駛離現場，顯有棄之不顧
    之遺棄犯意。
二、按汽車行駛時，駕駛人應注意車前狀況，隨時採取必要之安全措施；又行經無號
    誌之交岔路口，應減速慢行，作隨時停車之準備，道路交通安全規則第九十四條
    第三項、第九十三條第一項第四款分別定有明文。被告於前揭時地駕駛車輛應注
    意能注意而不注意上開規定，以致肇事，被告之行為自有過失；雖被害人陳光溢
    駕駛重型機車左方車未停讓右方車先行，為肇事主因，被告仍難辭其肇事次因之
    過失責任，本件經送台灣省彰化縣區車輛行車事故鑑定委員會鑑定，亦持相同看
    法，有該會八十九年四月廿九日彰鑑字第八九一三０號鑑定意見書可稽。次按汽
    車駕駛人，駕駛汽車肇事致人受傷或死亡，應即採取救護或其他必要措施，並向
    警察機關報告，不得駛離、逃逸，道路交通管理處罰條例第六十二條第一項定有
    明文。本件被告駕車肇事致被害人受傷成為無自救力之人，因被害人於被告不盡
    救護義務而逃逸之同時，已處於無自救能力之狀態，則被告駕車逃逸時，其遺棄
    行為即成立，並不因事後是否有其他人為救護而受影響。本件事證明確，被告犯
    行堪予認定。
三、核被告上開因過失致人於死及駕車逃逸而遺棄之行為，係分別犯刑法第二百七十
    六條第一項之過失致死罪、同法第一百八十五條之四之肇事遺棄罪及同法第二百
    九十四條第一項之遺棄罪。所犯刑法第一百八十五條之四之肇事遺棄罪及同法第
    二百九十四條第一項之遺棄罪，係一行為觸犯二罪名，應依想像競合犯之規定，
    從一情節較重之刑法第二百九十四條第一項之遺棄罪論處，公訴人認被告所犯此
    二罪應予分論併罰，尚有未洽，附此敘明。又被告所犯前揭過失致死罪及遺棄罪
    ，犯意各別，行為互殊，應予分論併罰。被告曾因違反麻醉藥品管理條例案件，
    經本院判處有期徒刑七月確定，於八十四年三月六日執行完畢之事實，有台灣彰
    化地方法院檢察署刑案資料查註紀錄表及台灣高等法院被告全國前案紀錄表附卷
    可稽，其受此有期徒刑執行完畢後，五年內再犯有期徒刑以上之本罪，均應依累
    犯之規定，分別加重其刑。又被告無駕駛執照而駕車肇事，致被害人死亡，應依
    道路交通管理處罰條例第八十六條第一項規定，遞加其刑。爰審酌被告素行不佳
    ，其行車因過失致人於死之行為，侵害他人生存權，並使被害人家屬精神嚴重受
    創，雖被害人過失程度較重，被告之罪責亦屬非輕，且被告肇事後任令被害人倒
    地不起仍駕車逃逸，益見其輕忽他人生存權，又被告犯罪後態度良好，已與被害
    人家屬達成和解（見卷調解書），獲得被害人家屬寬宥等一切情狀，分別量處如
    主文所示之刑，並定其應執行之刑，以示懲儆。
據上論斷，應依刑事訴訟法第二百九十九條第一項前段，刑法第二百七十六條第一項
、第二百九十四條第一項、第一百八十五條之四、第五十五條、第四十七條、第五十
一條第五款、道路交通管理處罰條例第八十六條第一項、罰金罰鍰提高標準條例第一
條前段，判決如主文。
本案經檢察官郭景銘到庭執行職務。
中      華      民      國    八十九    年      八      月      卅      日
                                臺灣彰化地方法院刑事第一庭
                                        法      官  鄭  永  玉
右正本證明與原本無異。
如不服本判決，應於判決送達後十日內，向本院提出上訴狀（須附繕本）。
告訴人或被害人對於判決如有不服具備理由請求檢察官上訴者，其上訴期間之計算係
以檢察官收受判決正本之日期為準。
                                        法院書記官  卓  俊  杰
中      華      民      國    八十九    年      九      月      二      日
刑法第二百七十六條
因過失致人於死者，處二年以下有期徒刑、拘役或二千元以下罰金。
從事業務之人，因業務上之過失犯前項之罪者，處五年以下有期徒刑或拘役，得併科
三千元以下罰金。
刑法第二百九十四條
對於無自救力之人，依法令或契約應扶助，養育或保護而遺棄之或不為其生存所必要
之扶助、養育或保護者，處六月以上五年以下有期徒刑。
因而致人於死者，處無期徒刑或七年以上有期徒，致重傷者，處三年以上十年以下有
期徒刑。
刑法第一百八十五條之四：
駕駛動力交通工具肇事，致人死傷而逃逸者，處六月以上五年以下有期徒刑。
道路交通管理處罰條例第八十六條
汽車駕駛人，無駕駛執照駕車、酒醉駕車、吸食毒品或迷幻藥駕車、行駛人行道或行
經行人穿越道不依規定讓行人優先通行，因而致人受傷或死亡，依法應負刑事責任者
，加重其刑至二分之一。
汽車駕駛人，在快車道依規定駕車行駛，因行人或慢車不依規定，擅自進入快車道，
而致人受傷或死亡，依法應負刑事責任者，減輕其刑。


司法院資訊處製作；財團法人民間司法改革基金會備份。
